臺灣臺南地方法院臺南簡易庭民事判決　
110年度南簡字第1903號
原      告  沈登欽  

訴訟代理人  沈珊米  
被      告  吳明德  

上列當事人間確認界址事件，本院於民國111年9月22日言詞辯論
終結，判決如下：   
    主  文
一、確定原告所有坐落臺南市○○區○○段0000地號土地與被告所有
    坐落同段1390地號土地之界址為如附圖編號B…C之連接點線
    。
二、訴訟費用由原告負擔。
    事實及理由
一、本件被告未於最後言詞辯論期日到場，核無民事訴訟法第38
    6條各款所列情形，爰依原告之聲請，就此部分由其一造辯
    論而為判決。
二、原告主張：
　㈠原告所有坐落臺南市○○區○○段0000地號土地（重測前為南廠
    段657地號，下稱原告之1385地號土地)，與被告所有坐落同
    段1390地號土地（重測前為南廠段660地號，下稱被告之139
    0地號）相鄰。因民國110年間地籍圖重測後，兩造土地之界
    址發生爭議，原告不同意重測後及臺南市政府不動產糾紛調
    處委員會（下稱臺南市政府調處委員會）調處之界址，故起
    訴請求確定兩造土地之界址。
　㈡並聲明：確定原告之1385地號土地與被告之1390地號土地之
    界址為如附圖編號A…I…J…K連接點線。
二、被告則以：同意依重測後及臺南市政府調處委員會調處之界
    址等語答辯。並聲明：原告之訴駁回。
三、本院之判斷：
  ㈠按所謂定不動產界線之訴訟，係指不動產之經界不明，或就
    經界有爭執，而求定其界線所在之訴訟而言，性質上屬於形
    成之訴。原告提起此訴訟時，祇須聲明請求定其界線之所在
    即可，無須主張特定之界線。縱原告有主張一定之界線而不
    能證明，法院仍不能以此駁回其訴。亦即法院可不受兩造當
    事人主張之拘束，得本於調查之結果，定雙方不動產之經界
    （最高法院90年度台上字第868號判決意旨參照）。次按重
    新實施地籍測量時，土地所有權人應於地政機關通知之限期
    內，自行設立界標，並到場指界。逾期不設立界標或到場指
    界者，得依左列順序逕行施測：1.鄰地界址。2.現使用人之
    指界。3.參照舊地籍圖。4.地方習慣。土地法第46條之2第1
    項定有明文。依此，確定界址於雙方當事人在地政人員實施
    重測前之地籍調查時曾到場指界明確，且雙方指界一致並無
    疏誤時，其界址之認定，固應尊重當事人之意思，以雙方當
    事人一致之指界為準，惟倘雙方當事人並無一致之指界，則
    依前開條文規定有關界址之認定，自應秉持公平之原則，參
    照舊地籍圖、鄰地界址、地方習慣、鄰接各土地之買賣契約
    、地圖（實測圖、分割圖等）、經界標識（經界石、經界木
    、木樁、基石等）、占有沿革及實施測量之成果圖等資料，
    合理認定之。
  ㈡查臺南市臺南地政事務所（下稱臺南地政事務所）於110年間
    實施地籍圖重測，原告之1385地號土地與被告之1390地號土
    地均為重測區內之土地，因原告不同意重測結果，前經臺南
    市政府調處委員會調處結果，仍採用臺南地政事務所重測結
    果，原告不服而提起本件確定界址訴訟等情，有臺南市政府
    不動產糾紛調處紀錄表(補卷第21-23頁)、1385地號及1390
    地號土地登記查詢資料（南簡卷一第37、39頁）、臺南地政
    事務所111年1月4日函附1385、1390等地號土地地籍圖重測
    地籍調查表、登記謄本、地籍圖及69年度地籍圖重測前舊地
    籍圖等資料(見南簡卷一第59-137頁)，可資認定。
  ㈢又本院囑託內政部國土測繪中心（下稱國測中心）於111年7
    月8日派員會同兩造實地履勘鑑測110年重測前及重測後地籍
    圖經界線、臺南市政府調處委員會調處之經界線及原告主張
    之經界線，經國測中心人員使用精密電子測距經緯儀，在兩
    造土地附近檢測110年度地籍圖重測時測設之圖根點，經檢
    測無誤後，以各圖根點為基點，分別施測兩造土地及附近界
    址點，並計算其坐標值輸入電腦，以自動繪圖儀展繪於鑑測
    原圖上（同重測前、後地籍圖比例尺1/500），再依據臺南
    地政事務所保管重測前後地籍圖、重測前圖解地籍圖數值化
    成果、歷年土地複丈圖、地籍圖重測地籍調查表等，展繪本
    件有關土地地籍圖經界線，與前項成果核對檢核後測定於鑑
    測原圖上，作成比例尺1/500鑑定圖如附圖所示。鑑定結果
    為：「三、㈢圖示…黑色點線係依重測前（69年度重測後）保
    安段（比例尺1/500)地籍圖測定土地間之界址，並讀取其坐
    標後，展點連線於重測後地籍圖比例尺1/500鑑測原圖上之
    位置，分述如下：1.圖示B…C及A…B連接點線，分別為南廠段
    1385及1387地號與毗鄰同段1390地號土地間重測前地籍圖經
    界線位置。2.另南廠段1386地號與毗鄰1388地號土地間重測
    前經界線係為訴外經界，為表示相關土地重測前後經界線變
    動情形，併予標示。3.圖示G…H連接點線為南廠段1386地號
    與毗鄰同段1393地號土地間重測前地籍圖經界線位置，惟依
    69年度地籍圖重測地籍調查表記載經界「共有牆壁中心」及
    檢測實地經界物發現，現有之共有牆壁中心為鑑定圖上D---
    E---F藍色虛線，故69年度重測後地籍圖經界線與地籍調查
    表記載經界似有不符，亦即69年度重測地籍圖經界線似有錯
    誤，併予敘明。㈣圖示A(噴漆)---I---J---K、D(噴漆)---F
    紅色虛線為原告實地指界及所附陳報狀主張位置。㈤圖示A--
    -B---C、D---E---F藍色虛線為110年10月20日臺南市政府不
    動產糾紛調處紀錄表裁處結果之位置。㈥計算土地面積之增
    減情形詳如鑑定圖上面積分析表。」等情，亦有國測中心11
    1年8月18日測籍字第1111555476號函附鑑定書及鑑定圖（如
    附件圖）可稽（見南簡卷二第25-67頁）。
  ㈣茲以上開鑑定結果乃國測中心人員本於專業知識及經驗，利
    用專門儀器進行測量所得之結果，鑑定技術及過程應屬精密
    ，且無瑕疵，自為可採。故審酌國測中心依重測前地籍圖經
    界線位置（即圖示B…C連接點），計算原告之1385地號面積
    為2.37平方公尺（重測前登記面積為2平方公尺，增加0.37
    平方公尺），被告之1390地號面積為8.42平方公尺（重測前
    登記面積為6平方公尺，增加2.42平方公尺）；另依臺南市
    政府調處委員會調處採行之經界線位置（同為圖示B…C連接
    點）），計算原告之1385地號面積亦為2.37平方公尺，被告
    之1390地號面積亦為8.42平方公尺，顯示重測前、後及臺南
    市政府調處委員會調處之經界線位置均相同，同為圖示B…C
    連接點，足資確定原告之1385地號土地與被告之1390地號土
    地之界址，應為如附圖編號B…C之連接點線無誤，原告另主
    張為如附圖編號A…I…J…K連接點線，尚難認可採。
四、綜上所述，原告之1385地號土地與被告之1390地號土地之界
    址，應為如附圖編號B…C之連接點線，應堪確定，爰判決如
    主文第一項所示。
五、本件事證已臻明確，兩造其餘攻擊防禦方法及所提之證據，
    經審酌後認於本判決結果不生影響，爰不一一論述。另訴外
    人李美足（即原告配偶）所有之同段1387地號土地（即重測
    前657-1地號土地），與被告之1390地號土地相鄰部分之界
    址爭議，應由本院另案111年南簡字第577號審理，不在本件
    審判範圍，併此敘明。
六、末按因共有物分割、經界或其他性質上類似之事件涉訟，由
    敗訴當事人負擔訴訟費用顯失公平者，法院得酌量情形，命
    勝訴之當事人負擔其一部；敗訴人之行為，按當時之訴訟程
    度，為伸張或防衛權利所必要者，法院得酌量情形，命勝訴
    之當事人負擔其全部或一部，民事訴訟法第80條之1、第81
    條第2款分別定有明文。審酌被告對重測後地籍圖所示之經
    界並不爭執，乃因原告有不同意見而提起本件訴訟，被告係
    為防禦權利而應訴，故認本件訴訟費用應由原告負擔，應較
    為公允，爰判決如主文第二項所示。
七、訴訟費用負擔之依據：民事訴訟法第80條之1、第81條第2款
    ，判決如主文。 　
中　　華　　民　　國　　111 　年　　11　　月　　30　　日
             　　臺南簡易庭  法  官  陳淑卿
以上正本係照原本作成。
如不服本判決，應於送達後20日內，向本院提出上訴狀並表明上
訴理由，如於本判決宣示後送達前提起上訴者，應於判決送達後
20日內補提上訴理由書（須附繕本）。如委任律師提起上訴者，
應一併繳納上訴裁判費。
中　　華　　民　　國　　111 　年　　12　　月　　1 　　日
                             書記官  謝璧卉